【裁判字號】    89,自,352
【裁判日期】    890724
【裁判案由】    詐欺
【裁判全文】
臺灣臺北地方法院刑事判決                          八十九年度自字第三五二號
    自  訴  人  陽友股份有限公司  設台北市○○○路○段七十二號五樓之二
    代  表  人  松下芳明
    代  理  人  乙○○○
    被      告  甲○○
右列被告因詐欺案件，經自訴人提起自訴，本院判決如左：
    主      文
甲○○無罪。
    理      由
一、自訴意旨略以：自訴人陽友股份有限公司（下稱陽友公司）經營日本進口遠紅外
    線溫體健康器，每台價格新台幣（以下同）十五萬七千五百元；被告甲○○於民
    國八十八年（自訴狀誤載為八十九年）十一月二十四日，向自訴人詐購一台，言
    明頭款五萬七千五百元，在同年十二月份領獎金時支付；期日屆至，又稱在八十
    九年二月十五日前支付；延期日又屆至，再稱同年三月二十日一定付款；一再欺
    瞞拖延，迄今僅支付七千元，即避不見面；嗣自訴人於八十九年三月二十七日以
    台北雙連郵局五三六號存證信函催討貨款，甲○○仍相應不理；因認被告甲○○
    涉有刑法第三百三十九條詐欺罪嫌云云。
二、按犯罪事實應依證據認定之，無證據不得推定其犯罪事實。又不能證明被告犯罪
    者，應諭知無罪之判決，刑事訴訟法第一百五十四條、第三百零一條第一項分別
    定有明文。次按事實之認定，應憑證據，如未能發現相當證據，或證據不足以證
    明，自不能以推測或擬制之方法，為裁判基礎（最高法院四十年臺上字第八六號
    判例參照）。再告訴人（自訴人亦同）之告訴，本以使被告受刑事訴追為目的，
    故其陳述是否與事實相符，自應調查其他證據，以資審認，苟其所為攻擊之詞，
    尚有瑕疵，則在此瑕疵未予究明以前，即不能遽採為斷罪之基礎（最高法院六十
    九年臺上字第一五三一號判例參照）。又認定犯罪事實，所憑之證據，雖不以直
    接證據為限，間接證據亦包括在內，然無論直接或間接證據，其為訴訟上之證明
    ，須於通常一般之人均不致於有所懷疑，而得確信其為真實之程度者，始得據之
    為有罪之認定，倘其證明尚未達到此一程度，而有合理性懷疑之存在時，即無從
    為有罪之認定，此亦有最高法院七十六年臺上字第四九八六號判例可資參照。
三、按刑法第三百三十九條第一項之詐欺罪，須行為人施用詐術，致他人陷於錯誤而
    為財物之交付始可，如行為人並未施用詐術，或其所用方法不能認係詐術，亦不
    致使人陷於錯誤，即均與該條之構成要件有間（最高法院四十六年度臺上字第二
    六０號判例參照）。至於民事債務當事人間，若有未依債務本旨履行給付之情形
    ，在一般社會經驗而言，原因非一；其因不可歸責之事由無法給付，或因合法得
    對抗他造主張抗辯而拒絕給付，甚至債之關係成立後，始行惡意遲延給付，皆有
    可能，非必出於自始無意給付之詐欺犯罪一端；又刑事被告依法不負自證無罪之
    義務，故在別無積極證據之情形下，自難違反刑事訴訟法第一百五十四條之規定
    ，以被告單純債務不履行之狀態，推定被告自始即有不法所有之意圖而施用詐術
    。
四、訊據被告甲○○矢口否認右揭詐欺犯行，辯稱：伊係與自訴人合作體驗教室，各
    出一台遠紅外線溫體健康器讓客人體驗，惟自訴人未提供，且伊買的那一台自訴
    人未派人來輔導，伊就說要退貨，叫自訴人將該台機器賣掉，如出賣價錢少二萬
    元由伊出；但自訴人並未處理，後來，伊與自訴代表人松下芳明及自訴代理人乙
    ○○○共同將該台機器載到花蓮，放在伊妹妹（在慈濟醫院任護士）住處供人體
    驗，惟伊妹妹嘗試過，認為不好用，伊再通知自訴人要退貨，伊妹妹將該台機器
    包起來，自訴人隨時可來取貨等語。本院查本件自訴人認被告甲○○涉有上開詐
    欺犯行，無非以雙方簽立之買賣契約書及存證信函而為主要論據；惟查自訴代理
    人乙○○○於本院審理時陳稱：與被告簽立買賣契約書後，被告僅付款七千元即
    不再付款；被告於八十九年四月份，有說機器不好用，他要我們去輔導，我們沒
    時間去，被告就說要退貨云云；綜上，自訴人既自陳沒時間輔導，且可隨時向被
    告取回放在被告花蓮妹妹處之遠紅外線溫體健康器，可見，本件被告與自訴人之
    關係不論係買賣或合夥作體驗教室，均僅係民事之債務糾葛，應循民事途徑解決
    ，核與詐欺之構成要件尚屬有間。此外復查無被告有何詐欺之事實，尚難僅因被
    告與自訴人有簽訂契約書，即推論被告有詐欺之犯行。綜合上情，不能證明被告
    被訴之犯行，依首開說明，自應為被告無罪之諭知，以昭公允。
五、據上論斷，應依刑事訴訟法第三百四十三條、第三百零一條第一項，判決如主文
    。
中      華    民    國      八十九      年      七       月     廿四    日
                                      臺灣臺北地方法院刑事第六庭
                                          法  官  梁耀鑌
右正本證明與原本無異。
如不服本判決，應於判決送達後十日內，向本院提出上訴狀。
                                          書記官  呂淑芳
中      華    民    國      八十九      年      七       月     廿六    日


司法院資訊處製作；財團法人民間司法改革基金會備份。
